【裁判字號】    98,家聲,428
【裁判日期】    980831
【裁判案由】    選任特別代理人
【裁判全文】
臺灣臺北地方法院民事裁定            98年度家聲字第428號
聲  請  人  乙○○
代  理  人  余泰鑫律師
上列聲請人聲請選任禁治產人甲○○之特別代理人事件，本院裁
定如下：
    主  文
聲請駁回。
  理  由
一、本件聲請意旨略以：甲○○前於民國96年3月21日經本院宣
    告禁治產，其配偶楊淑珍為其法定代理人。今聲請人為相對
    人之利益，另向本院提起確認甲○○與楊淑珍間之婚姻關係
    不成立之訴及改定監護人之聲請。於該2事件中，楊淑珍雖
    名義上為甲○○之配偶，然其係於明知甲○○無意思能力之
    情況下，仍與甲○○辦理結婚登記，且其有揮霍甲○○財產
    之情事，楊淑珍實與甲○○處於利害關係對立之地位，是楊
    淑珍事實上不能行使甲○○之法定代理權；因有進行前揭訴
    訟之必要，爰聲請選任聲請人或具有律師資格之事當人選，
    就婚姻關係不成立之訴訟案件及改定監護人聲請案件為甲○
    ○之特別代理人等語。
二、按婚姻事件，夫或妻為禁治產人者，應由其監護人代為訴訟
    行為；如監護人即係其配偶時，應由親屬會議所指定之人，
    代為訴訟行為。民事訴訟法第571條第1項定有明文。次按無
    法定親屬會議會員之親屬，或親屬不足法定人數時，法院得
    因有召集權人之聲請，於其他親屬中指定之。親屬會議不能
    召開或召開有困難時，依法應經親屬會議處理之事項，由有
    召集權人聲請法院處理之。親屬會議經召開而不為或不能決
    議時，亦同，民法第1132條亦定有明文。可知婚姻事件中，
    夫或妻為禁治產人，其監護人為其配偶時，其訴訟代理人應
    由禁治產人之親屬會議選定之，倘有民法第1132條之各類情
    形發生，禁治產人之法定代理人、利害關係人始得聲請法院
    選任禁治產人之訴訟代理人，並非得逕行聲請法院選任訴訟
    代理人。
三、經查，本件聲請人主張其為維護禁治產人甲○○之利益，而
    向本院提起確認甲○○與楊淑珍間之婚姻關係不成立之訴，
    有選定特別代理人之必要，然依前揭法條及說明，本件如有
    訴訟必要，應由禁治產人之親屬會議選定其訴訟代理人，如
    無法決之，始得聲請法院處理，從而，聲請人之聲請，於法
    不合。又聲請人聲請改定禁治產人甲○○之監護人事件，該
    事件之相對人應為禁治產人名義上之監護人即楊淑珍，並非
    禁治產人，自無為禁治產人甲○○選任特別代理人之必要，
    不應准許。
四、依法裁定如主文。
中    華    民    國    98    年    8     月    31    日
                  家事法庭法  官    彭南元
以上正本係照原本作成。
如對本裁定抗告須於裁定送達後10日內向本院提出抗告狀，並繳
納抗告費新臺幣1,000元。
中    華    民    國    98    年    9     月    1     日
                          書記官    譚鈺陵


司法院資訊處製作；財團法人民間司法改革基金會備份。
